臺灣高雄地方法院民事判決　　　　　　　95年度訴字第2635號
原　　　告　丙○○
訴訟代理人　乙○○
　　　　　　樊家宏
　　　　　　樊純華
被　　　告　甲○○
上列當事人間因請求損害賠償事件，原告於刑事訟程序提起附帶
民事訴訟，並經刑事庭裁定移送，本院於民國96年7 月25日言詞
辯論終結，判決如下︰
    主  文
被告應給付原告新台幣壹拾萬元，及自民國九十五年七月二十七
日起至清償日止，按年息百分之五計算之利息。
原告其餘之訴駁回。
訴訟費用由被告負擔五分之一，餘由原告負擔。
本判決第一項得假執行。但被告如以新臺幣壹拾萬元為原告預供
擔保，得免為假執行。
原告其餘假執行之聲請駁回。
    事實及理由
一、按訴狀送達後，原告不得將原訴變更或追加他訴，但經被告
    同意；擴張或減縮應受判決事項之聲明者，不在此限，民事
    訴訟法第255 條第1 項第1 款、第3 款分別定有明文。本件
    原告於起訴後將原應受判決事項之聲明即被告應給付原告新
    台幣（下同）707,000 元部分，減縮為500,000 元，業經被
    告當庭表示同意（見本院96年4 月3 日準備程序筆錄），且
    係訴之聲明金額之減縮，核與上揭法條規定相符，依法自應
    予以准許，合先敘明。
二、原告主張：被告於民國95年2 月12日晚上8 時10分許，在高
    雄市前金區○○○路426 號旁停車場，因停車問題而與原告
    發生糾紛，詎被告竟以腳踹原告腹部，原告配偶乙○○見狀
    ，打電話報警前來處理，並至停車場外查看相關位置以引導
    員警到場，嗣被告欲趁此機會離開停車場，惟遭原告制止，
    被告遂又徒手毆打原告之頭部、手部、頸部、胸部、嘴部等
    多處，致原告受有頭部外傷併腦震盪、顏面、腹部、頸部及
    胸部多處擦傷、兩手腕及嘴唇瘀腫等傷害。原告因遭被告上
    揭傷害行為，精神上深感痛苦，爰依民法第195 條規定，請
    求精神上損害賠償新臺幣（下同）500,000 元，並聲明：(1)
    被告應給付原告500,000 元，及自起訴狀繕本送達翌日起至
    清償日止，按年息5 ％計算之利息。(2)原告願供擔保，請准
    宣告假執行。
三、被告則以：被告未為上開傷害行為，且原告請求精神慰藉金
    之金額亦過高等語置辯，並聲明：(1)原告之訴及其假執行之
    聲請駁回。(2)如受不利判決，被告願供擔保請准宣告免為假
    行。
四、原告主張被告有於上揭時、地，以上開方式對其為傷害行為
    之事實，為被告所否認，經查：
  (1)被告有對原告為上揭傷害行為之事實，業據原告於本院95年
    度簡上字第923 號傷害案件（下稱刑事案件）法院審理中陳
    述：案發當時，伊在上開停車場內，發現有1 部車離開其停
    車格，伊就站在該停車格處，並打電話叫伊先生開車過來停
    車，結果在伊先生還沒有將車開過來時，被告就從另一方向
    開車過來，並倒車進入伊所處的停車格，伊見狀遂去敲被告
    車子的車門，此時被告搖下車窗，說「要怎麼樣」，並打開
    車門，隨即以腳踹伊的肚子，伊先生看到乃過來嚇阻被告，
    並打電話報警前來處理。因警察找不到停車場的位置，伊先
    生就到停車場外去引導警察，此時被告想離開停車場，伊不
    讓被告離去，被告就又出手毆打伊的頭部、手部、頸部、胸
    部，嘴巴也被打到流血，造成伊受有診斷證明書所載之傷勢
    等語（見刑案案件二審卷第37至39頁）明確，核與證人即原
    告之配偶乙○○於刑事案件法院審理中證稱：案發當時，伊
    要將車開進停車場時，看到被告將車倒進原告所處之停車格
    內，原告就敲被告車門，說停車格是其先佔到的，結果被告
    就搖下車窗，說不然要怎麼樣，並下車以腳踹原告，伊見狀
    就上前勸阻被告，且馬上打電話報警處理，但過了一段時間
    ，警察並沒有到場，伊打電話詢問，才知道警察找不到地方
    ，伊走到七賢路上看該停車場之相關位置，再打電話告訴警
    察，之後伊折返回停車場時，聽到原告在哀嚎，發現被告又
    在攻擊原告，伊就上前阻止等語（見刑事案件二審卷第39至
    41頁），原告與證人乙○○就案發經過之陳述大致相符，復
    有原告受有上揭傷勢之高雄市立聯合醫院診斷證明書1 份在
    卷可憑（見刑事案件警卷第8 頁），是原告主張其有於上揭
    時、地，因停車糾紛與被告發生衝突，嗣被告以上開方式毆
    打伊，致受有上開傷害之事實，應堪認定。
  (2)被告雖辯稱：當時係原告先出手毆打伊，伊並沒有主動攻擊
    原告，原告受有傷害，可能是伊與原告彼此拉扯及原告配偶
    拉原告所致，且案發當時原告曾跌倒，其亦有可能因此受傷
    。另案發當時，有1 名駕駛車牌號碼UPI-346 號汽車之駕駛
    人林伊薇經過該處，可證明案發經過云云，惟證人林伊薇於
    另案（臺灣高雄地方法院檢察署95年度他字第5598號，該案
    係被告因上開糾紛，對原告提出傷害告訴之案件）檢察官偵
    查中係證述：案發當時，伊見到有位女子從副駕駛座下車，
    之後該女子有毆打1 名男子等語，而被告於刑事案件法院審
    理中則陳稱：伊倒車要進入原告所處之停車格時，原告配偶
    並不在場，當時原告配偶的車子在停車場外的七賢路上，之
    後伊將車停入停車格時，原告很生氣，就坐在伊車子的引擎
    蓋上，伊下車與原告理論，原告就踹伊的腳等語（見刑事案
    件二審卷第52頁），依被告及原告所陳述案發經過，被告與
    原告發生衝突前後，原告並無從車子副駕駛座下車之事實，
    是證人林伊薇上開證述情節，與原告及被告所述經過均不相
    符，況證人林伊薇謂有1 名女子毆打1 名男子，至多僅能證
    明原告有毆打被告，尚無從以此推論被告並無毆打原告之事
    實，證人林伊薇上揭證詞，尚難採信。另參以原告所受傷勢
    ，係頭部外傷併腦震盪、顏面、腹部、頸部及胸部多處擦傷
    、嘴唇瘀腫等傷害，若兩造僅係拉扯或原告自行跌倒，衡諸
    常情，應僅係手部或腳部受傷，其他部位如頭部或胸腹部等
    應不致於受傷或出現腦震盪之情形，是被告上揭所辯，顯與
    事理有違。此外，被告於刑事案件警訊中亦自承：伊因停車
    糾紛，與原告發生互毆等語（見警卷第2 頁），足認被告辯
    稱：伊未毆打原告云云，不足採信。
  (3)又被告所為傷害行為，經刑事庭調查結果，亦認定被告上揭
    行為已觸犯修正前刑法第277 條第1 項之傷害罪，而判處拘
    役40日確定在案，此有本院95年度簡字第3947號、95年度簡
    上字第923 號刑事判決各1 份在卷可憑，並經本院依職權調
    取該刑事案件全卷核閱屬實。綜上，原告主張被告有於上揭
    時、地對其為傷害行為之事實，應可採信。被告抗辯伊未為
    傷害犯行云云，不足為採。
五、按不法侵害他人之身體、健康、名譽、自由、信用、隱私、
    貞操，或不法侵害其他人格法益而情節重大者，被害人雖非
    財產上之損害，亦得請求賠償相當之金額，民法第195 條第
    1 項前段定有明文。本件被告有對原告為傷害行為，已如上
    述，則被告之行為已侵害原告之身體並造成上開不輕之傷勢
    ，原告主張其精神上受有痛苦，應屬可採，原告依據上開法
    條規定請求被告應負精神上損害賠償責任，自屬有據。
六、茲就原告請求之精神上損害賠償金額，本院審酌如下：原告
    係國中畢業，前從事護理人員工作，目前無業，於94年度有
    銀行存款利息所得合計153,313 元，名下並無財產；另被告
    係高職畢業，從事送貨員之工作，月薪約3 萬餘元，名下並
    無財產等情，業據兩造陳述屬實，並有本院函調之稅務電子
    閘門財產所得調件明細表2 份在卷可參，且為兩造所不爭執
    ，及被告所為傷害行為之手段、原告所受傷勢非輕，被告於
    刑事案件及本院審理中仍否認有傷害行為，足認被告對於犯
    罪被害人即原告，並無悔改及愧疚之意等一切情狀，認原告
    得請求之精神慰藉金，以100, 000元為適當，原告在此範圍
    內之請求，應予准許，其逾此範圍之請求，則不應准許。
七、綜上所述，原告依據民法第195 條第1 項前段之法律關係，
    請求被告應給付精神上損害賠償100,000 元，及自起訴狀繕
    本送達翌日起（即95年7 月27日）至清償日止，按年息5 ％
    計算之法定遲延利息，為有理由，應予准許，其逾此部分之
    請求，則無理由，應予駁回。
八、原告另於本院言詞辯論庭時主張其因遭被告為上揭傷害行為
    ，致有焦慮症狀等語，並提出高雄市立聯合醫院急診科創傷
    病歷2 份及診斷證明書1 份為證（原告此部份主張及上開書
    證，本院認不甚延滯訴訟，爰予准許），被告不爭執上開書
    證之真正，惟辯稱：原告之焦慮症狀非伊造成等語，經查，
    依原告所提出之高雄市立聯合醫院急診科創傷病歷2 份，原
    告就診時間分別為95年2 月12日及同年月22日，惟其上均無
    記載原告有罹患焦慮之症狀，另診斷證明書1 份，雖醫師囑
    言欄記載給予原告抗焦慮藥物，惟其就診時間為95年6 月15
    日、同年10月17日、同年12月26日，距離案發時間已有相當
    時日，且其上並未記載原告於上開就診時之焦慮症狀即係被
    告傷害行為所致，尚難認原告焦慮症狀係遭被告傷害行為所
    造成，且就原告因被告傷害行為導致焦慮症狀一節，原告亦
    當庭表示不願至醫院鑑定，有本院言詞辯論筆錄1 份在卷可
    憑，是原告主張其患有焦慮之症狀係被告傷害所造成等語，
    尚難採信，一併敘明。
九、本件命被告給付之金額未逾500,000 元，依民事訴訟法第38
    9 條第1 項第5 款之規定，應依職權宣告假執行，此部分雖
    經原告陳明願供擔保，聲請宣告假執行，惟其聲請不過促請
    法院職權發動，本院無庸就其聲請為准駁之裁判，併此敘明
    。至於原告敗訴部分，其假執行之聲請，已失所附麗，應予
    駁回。另被告聲明願供擔保請准免為假執行，經核就原告勝
    訴部分與法律規定相符，爰酌定相當之擔保金額宣告之。
十、據上論結，本件原告之訴為一部有理由、一部無理由，依民
    事訴訟法第79條、第389 條第1 項第5 款，判決如主文。
中　　華　　民　　國　　96　　年　　7 　　月　　31　　日
                      民事鳳山分庭審判長法  官  朱玲瑤
                                        法  官  許政賢
                                        法  官  呂憲雄
正本證明係照原本作成。
如不服判決，應於送達後二十日內，向本院提出上訴狀並表明上
訴理由，如於判決送達前提起上訴者，應於判決送達後十日內補
提上訴理由書（須附繕本）。
中　　華　　民　　國　　96　　年　　7 　　月　　31　　日
                                        書記官  李文廣
